臺灣高等法院刑事裁定
110年度毒抗字第1349號
抗  告  人  
即  被  告  許志豪


上列抗告人因違反毒品危害防制條例案件（聲請案號：臺灣基隆
地方檢察署110年度聲觀字第364號、110年度毒偵字第508號），
不服臺灣基隆地方法院中華民國110年8月16日裁定（110年度毒
聲字第434號），提起抗告，本院裁定如下：
    主  文
抗告駁回。
    理  由
一、原裁定意旨略以：抗告人即被告甲○○雖於偵查中辯稱其並未
    吸毒云云。然抗告人所採集之尿液檢體，經送台灣尖端先進
    生技醫藥股份有限公司（下稱台灣尖端公司）採取初步檢驗
    （EIA酵素免疫分析法）及確認檢驗（GC/MS氣相層析質譜儀
    分析法）之雙重檢驗方式，結果呈嗎啡、可待因之陽性反應
    ，有該公司出具之濫用藥物檢驗報告及相對應之尿液檢體編
    號對照表各1紙在卷可稽，是抗告人於臺灣基隆地方檢察署
    觀護人室（下稱基隆地檢觀護人室，原裁定誤載「為警」，
    應予更正）採尿時間往前回溯4日之某時，確有施用第一級
    毒品海洛因之犯行，已堪認定。又依臺北榮民總醫院函覆資
    料，抗告人所指友人提供其服用之藥物，不會讓服用者尿液
    檢體在氣相層析質譜儀分析呈嗎啡及可待因陽性反應，被告
    上開辯解，並非可採。另其於前次強制戒治執行完畢釋放後
    ，於3年後始再犯本件施用第一級毒品犯行，有本院被告前
    案紀錄表在卷可稽，參酌最高法院109年度台上大字第3826
    號大法庭裁定意旨，自應由檢察官就抗告人本件施用第一級
    毒品犯行，聲請觀察、勒戒無誤，聲請意旨核無不合，應予
    准許，裁定送觀察、勒戒等語。
二、抗告意旨略以：抗告人於民國110年2月19日上午10時為觀護
    人室採尿被驗出嗎啡成分，但抗告人從出獄至今確實都沒有
    碰過毒品，抗告人並提出於110年2月19日前夕的各項服藥記
    錄，但因部分有藥品處方簽部分沒有藥品處方簽，原裁定都
    不予採信。抗告人現在生活正常且有正常工作，出獄至今報
    到一切正常，家中僅有75歲身患慢性病老父，為何僅因為抗
    告人曾有毒品前科，就認定尿液檢查沒有錯。況且一級毒品
    一般於施用後2-4天就採檢不到，抗告人怎會明知要報到驗
    尿還去使用毒品。抗告人有酗酒習慣，是否可能因為喝酒因
    素或其他沒有處方簽的藥導致尿液檢查呈陽性反應，希望鈞
    院就本案重新調查、審理，為此提起抗告等語。
三、犯毒品危害防制條例第10條之罪者，檢察官應聲請法院裁定
    ，令被告入勒戒處所觀察、勒戒，其期間不得逾2月。依前
    項規定為觀察、勒戒或強制戒治執行完畢釋放後，3年後再
    犯第10條之罪者，適用前2項之規定，毒品危害防制條例第2
    0條第1項、第3項定有明文。次按毒品危害防制條例所規定
    之觀察、勒戒處分，其立法意旨在幫助施用毒品者戒除毒癮
    ，該處分之性質非為懲戒行為人，而係為消滅行為人再次施
    用毒品之危險性，目的在戒除行為人施用毒品之身癮及心癮
    措施；觀察勒戒係導入一療程觀念，針對行為人將來之危險
    所為預防、矯治措施之保安處分，以達教化與治療之目的，
    可謂刑罰之補充制度，從而毒品危害防制條例本身所規定之
    觀察、勒戒及強制戒治等保安處分，雖兼具自由刑之性質，
    卻有刑罰不可替代之教化治療作用，且觀察、勒戒既屬用以
    矯治、預防行為人反社會性格，而具社會保安功能之保安處
    分，當無因行為人之個人或家庭因素而免予執行之理。
四、經查：
㈠、本件抗告人確有於110年2月19日上午10時許，在基隆地檢觀
    護人室採尿，並親自封緘一節，業據抗告人於偵查中供述明
    確（見110毒偵508卷第57至58頁）；又其於上揭時、地所採
    尿液，經送請台灣尖端公司先後以酵素免疫分析法（EIA）
    及以氣相層析質譜儀（GC/MS）檢驗結果，確呈嗎啡、可待
    因陽性反應，有基隆地檢施用毒品犯尿液檢體監管紀錄表、
    台灣尖端公司110年3月9日濫用藥物檢驗報告附卷可參（見
    同上毒偵卷第3至6頁）。而且依卷附檢驗報告所載，抗告人
    之尿液檢出嗎啡、可待因之濃度分別為1525ng/mL、358ng/m
    L，相較濫用藥物尿液檢驗作業準則第18條規定：「初步檢
    驗結果在閾值以上或有疑義之尿液檢體，應再以氣相或液相
    層析質譜分析方法進行確認檢驗。確認檢驗結果在下列閾值
    以上者，應判定為陽性：二、海洛因、鴉片代謝物：（一）
    嗎啡：300 ng／mL。（二）可待因：300 ng／mL。」足見抗告
    人尿液中檢驗出之嗎啡、可待因濃度顯已達確認標準。
㈡、抗告人雖辯稱：倪姓友人（下稱倪君）提供醫院處方藥給我
    服用云云，並提出臺北榮民總醫院藥袋暨藥錠、用藥說明書
    （見110毒偵508卷第65至74頁）。依藥袋上之記載可知，抗
    告人所提出之服安痛膜衣錠、瑪舒可錠之用途分別為止痛、
    放鬆肌肉，而經檢察官函詢臺北榮民總醫院結果，倪君確有
    因疾病至該院接受治療，抗告人所提出之服安痛膜衣錠、瑪
    舒可錠，為該院先前所開立與倪君服用之藥物，倪君近期的
    藥物，不會讓服用者尿液檢體在氣相層析質譜儀分析呈嗎啡
    及可待因陽性反應等語，有該院110年5月25日檢附倪君住院
    及門診病歷資料附卷足憑（見110毒偵508卷第81至105頁）
    。顯見抗告人於採尿前服用之上開藥物，並不會使其尿液檢
    體檢驗結果呈嗎啡、可待因陽性陽性反應，抗告人前開置辯
    ，不足採信。
㈢、抗告意旨復謂：出獄後未曾再施用毒品，是否係因飲酒或其
    他沒有處方箋的藥所致云云。然飲用酒類並無使尿液檢體檢
    驗呈嗎啡及可待因陽性反之可能，此為本院依職權所週知之
    事項；且除上述倪君提供之藥品及藥袋、用藥說明資料外，
    抗告人並未提出其餘服用之藥物種類、品名，僅空言爭執檢
    驗結果有誤判可能，已難認其所辯為屬實。況上述台灣尖端
    公司之檢驗方法係以「氣相層析儀」先將物質氣化後，再經
    分析管分離，由於各種物質之沸點及對管柱之吸附力均不同
    ，在經過檢測器（Detector）測定後，表現出不同之滯留時
    間（Retensiontime），以滯留時間來判斷係何種物質；再
    利用「質譜儀」為檢測器，將物質撞擊成碎片，記錄其質譜
    圖，因每個化合物之鍵結能力不同，故不同之物質會有其特
    定之質譜圖，因此在物質之判斷上有如指紋之鑑定，扣除人
    為之因素，其精確度已接近百分之百。又人體施用海洛因經
    尿液排出之時間，依施用者食量多寡、人體代謝功能、施用
    者之年齡及性別有所差異，惟一般而言，施用海洛因者，在
    4日內所排出之尿液均有可能被檢出，此有行政院衛生署管
    制藥品管理局（以下簡稱衛署藥管局，現改制為衛生福利部
    食品藥物管理署）92年7月23日管檢字第0920005609號函釋
    可查。而以氣相層析質譜儀分析法進行確認者，均不致產生
    偽陽性反應，衛署藥管局曾針對全國各衛生局判定為陽性之
    尿液檢體，抽樣以氣相層析質譜儀分析法進行確認，均未發
    現有偽陽性之誤判情形，亦有該局92年6月20日管檢字第092
    0004713號函釋可參。是本案既查無其他人為因素導致氣相
    層析質譜儀法之檢驗結果有誤，則在排除產生偽陽性反應可
    能性之情形下，抗告人於上開為警採尿時間往前回溯4日內
    之某時，確有施用第一級毒品海洛因之犯行，已堪認定。前
    開抗告意旨，洵無足採。
㈣、抗告人雖於96年間，因施用毒品案件，經臺灣臺中地方法院
    裁定送觀察勒戒後，認有繼續施用毒品之傾向，再經同院裁
    定送強制戒治，嗣因所受強制戒治處遇已滿6月，且成效亦
    經評定為合格，無繼續執行之必要，於97年4月21日停止戒
    治出蕉，並由臺灣臺中地方檢察署檢察官以97年度戒毒偵字
    第131號為不起訴處分確定在案，有本院被告前案紀錄表可
    稽。惟本件抗告人施用第一級毒品犯行，距其前述觀察、勒
    戒執行完畢已逾3年，自應依毒品危害防制條例第20條第3項
    之規定，裁定送觀察、勒戒。
㈤、至抗告意旨所稱其父年邁且患有慢性病，並提出台灣大學醫
    學院附設醫院金山分院診斷證明書為憑（見本院卷第13頁）
    ，然上開所指，核與是否令入勒戒處所觀察、勒戒並無關聯
    。再者，觀察、勒戒屬矯治、預防反社會性格，而具社會保
    安功能之保安處分，當無因行為人家庭因素免予執行，已如
    前述，是此節抗告意旨，亦非可採。抗告意旨徒以前詞指摘
    原裁定不當，請求重新裁定云云，並無理由，應予駁回。
五、綜上所述，被告既有本件施用第一級之行為，自有予以矯治
    並預防其將來繼續施用之必要性，原審依檢察官聲請，裁定
    將被告送勒戒處所觀察、勒戒，經核並無違誤。被告猶執前
    詞提起本件抗告，指摘原裁定不當，為無理由，應予駁回。
據上論斷，應依刑事訴訟法第412 條，裁定如主文。
中　　華　　民　　國　　110 　年　　10　　月　　 8　　日
                  刑事第十九庭  審判長法　官  曾淑華
                                      法　官  許文章
                                      法　官  李殷君
以上正本證明與原本無異。
不得再抗告。
                                      書記官  周彧亘
中　　華　　民　　國　　110 　年　　10　　月　　8 　　日